臺灣新竹地方法院刑事判決
111年度金訴字第95號
公  訴  人  臺灣新竹地方檢察署檢察官
被      告  包育瑋


上列被告因違反洗錢防制法等案件，經檢察官提起公訴（110年
度偵字第10168號），於本院準備程序進行中，被告就被訴事實
為有罪之陳述，經合議庭裁定由受命法官獨任進行簡式審判程序
，判決如下：
    主      文
包育瑋幫助犯洗錢防制法第十四條第一項之洗錢罪，處有期徒刑
參月。
    事實及理由
一、本件犯罪事實及證據除引用附件檢察官起訴書之記載（如附
    件）。另補充如下：
　㈠事實部分：如附件起訴書犯罪事實欄一第16行「包育瑋上開
    郵局帳戶內，旋遭提領一空，藉此製造金流斷點，以掩飾及
    隱匿詐欺所得財物之來源、去向及所在。嗣李婕玲…」，應
    予補充更正。
  ㈡證據部分：應補充「本院訊問筆錄、111年度附民移調字第65
    號調解筆錄、被告包育瑋於本院準備程序及簡式審判程序中
    之自白（見本院卷第21頁至第24頁、第29頁、第33頁」。 
    　　
二、論罪科刑：
　㈠按洗錢防制法於民國105 年12月28日修正公布，並於106 年6
     月28日生效施行，該法第2 條所稱之「洗錢」行為，係指
    ：一、意圖掩飾或隱匿特定犯罪所得來源，或使他人逃避刑
    事追訴，而移轉或變更特定犯罪所得；二、掩飾或隱匿特定
    犯罪所得之本質、來源、去向、所在、所有權、處分權或其
    他權益者；三、收受、持有或使用他人之特定犯罪所得。並
    於第14條、第15條規定其罰則，俾防範犯罪行為人藉製造資
    金流動軌跡斷點之手段，去化不法利得與犯罪間之聯結。申
    言之，洗錢防制法之立法目的，在於防範及制止因犯第3 條
    所列之特定犯罪而取得或變得之財物或財產上利益及其之孳
    息，藉由包含處置（即將特定犯罪所得直接予以移轉或變更
    ）、分層化（即以迂迴層轉、化整為零之多層化包裝方式，
    掩飾或隱匿特定犯罪所得）及整合（即收受、持有或使用他
    人之特定犯罪所得，使之回流至正常金融體系，而得以合法
    利用享受）等各階段之洗錢行為，使其形式上轉換成為合法
    來源，以掩飾或切斷特定犯罪所得與犯罪之關聯性，而藉以
    逃避追訴、處罰。參酌洗錢防制法第3 條、第4 條第2 項立
    法說明：「洗錢犯罪之處罰，其有關前置犯罪之聯結，並非
    洗錢犯罪之成立要件，僅係對於違法、不合理之金流流動起
    訴洗錢犯罪，作不法原因之聯結」、「洗錢犯罪以特定犯罪
    為前置要件，主要著眼於對不法金流軌跡之追查，合理建構
    其追訴基礎，與前置之特定犯罪成立與否，或是否有罪判決
    無關」等旨，一般洗錢罪與特定犯罪係不同構成要件之犯罪
    ，各別行為是否該當於一般洗錢罪或特定犯罪，應分別獨立
    判斷，特定犯罪僅係洗錢行為之「不法原因聯結」，即特定
    犯罪之「存在」及「利得」，僅係一般洗錢罪得以遂行之情
    狀，而非該罪之構成要件行為。特定犯罪之既遂與否和洗錢
    行為之實行間，不具有時間先後之必然性，只要行為人實行
    洗錢行為，在後續因果歷程中可以實現掩飾、隱匿特定犯罪
    所得之效果，即得以成立一般洗錢罪，並不以「特定犯罪已
    發生」或「特定犯罪所得已產生」為必要（最高法院108 年
    度台上大字第 3101 號刑事大法庭裁定意旨參照）。
  ㈡再按刑法第30條之幫助犯，係以行為人主觀上有幫助故意，
    客觀上有幫助行為，即對於犯罪與正犯有共同認識，而以幫
    助意思，對於正犯資以助力，但未參與實行犯罪之行為者而
    言。幫助犯之故意，除需有認識其行為足以幫助他人實現故
    意不法構成要件之「幫助故意」外，尚需具備幫助他人實現
    該特定不法構成要件之「幫助既遂故意」，惟行為人只要概
    略認識該特定犯罪之不法內涵即可，無庸過於瞭解正犯行為
    之細節或具體內容。此即學理上所謂幫助犯之「雙重故意」
    。本件被告將其所申辦之郵局帳戶之存摺、提款卡及密碼交
    付與本案詐欺集團成員供作詐騙被害人財物之用，嗣本案詐
    欺集團成員實行如起訴書所載之詐欺取財罪後，為掩飾、隱
    匿其犯罪所得財物之去向及所在，而令如起訴書所載之被害
    人將款項轉入被告所開立之郵局帳戶內，由本案詐欺集團成
    員前往提領郵局帳戶之犯罪所得款項得手，因而產生遮斷金
    流以逃避國家追訴、處罰之效果，被告所為，顯係基於幫助
    他人詐取財物、洗錢之犯意所為，屬詐欺取財罪、洗錢罪構
    成要件以外之行為，應論以詐欺取財罪、洗錢罪之幫助犯。
三、核被告所為，係犯刑法第30條第1 項前段、第339 條第1 項
    之幫助詐欺取財，及刑法第30條第1 項前段、洗錢防制法第
    14條第1 項之幫助洗錢罪。被告以提供本件郵局帳戶予詐欺
    集團，助使渠等詐騙被害人李婕玲，係一行為同時犯上開幫
    助詐欺取財罪及幫助洗錢罪2 罪，為想像競合犯，應依刑法
    第55條規定，從一重之幫助洗錢罪處斷。又被告基於幫助之
    犯意而提供上開郵局帳戶之提款卡及密碼，為幫助犯，爰依
    刑法第30條第2 項之規定，按正犯之刑減輕之。被告於審判
    中自白犯罪，爰依洗錢防制法第16條第2項規定，減輕其刑
    。被告同有刑法第30條第2項、洗錢防制法第16條第2項之減
    輕事由，爰依法遞減之。
四、爰以行為人之責任為基礎，審酌被告交付金融帳戶予詐欺集
    團使用，助長詐騙財產犯罪之風氣，造成無辜民眾受騙而受
    有金錢損失，實為當今社會詐財事件發生之根源，並擾亂金
    融交易往來秩序及社會正常交易安全甚鉅，且亦因被告之行
    為，掩飾了犯罪所得之去向，復致使執法人員難以追查正犯
    之真實身分，其所為實值非難。惟其犯後終知坦承犯行，態
    度良好，及其自述國小畢業之智識程度、目前擔任油漆工，
    月收入新臺幣（下同）3萬5,000元，尚要幫忙父母負擔家計
    之生活狀況（見本院卷第33頁），兼衡被告與被害人李婕玲
    經本院調解成立，有本院調解筆錄1份在卷可佐（見本院卷
    第23頁至第24頁），被害人所受損害已減輕等情及上述一切
    情狀，爰量處如主文所示之刑，以示懲儆。又被告所犯罪名
    為法定本刑「1年以上7年以下」有期徒刑之罪，本院之宣告
    刑雖為3月，仍不得為易科罰金之宣告，然被告仍得向執行
    科檢察官聲請易服社會勞動，附此敘明。
五、查被告既已將上開本件郵局帳戶之存摺、提款卡及密碼交付
    本案詐欺集團成員使用，且被害人所匯入之遭詐騙款項業經
    提領一空，卷內除無證據證明匯入、提領出之詐欺犯罪所得
    屬於被告外，亦乏被告已自該詐欺集團處獲有報酬（即犯罪
    所得）之事證，爰無依洗錢防制法第18條第1 項規定沒收洗
    錢罪之標的（即掩飾之特定犯罪所得財物）或依刑法第38條
    之1 第1 項前段宣告沒收犯罪所得之餘地，附此敘明。
據上論斷，應依刑事訴訟法第273條之1第1項、第299條第1項前
段、第310條之2、第454條第2項，判決如主文。
本案經檢察官沈郁智提起公訴，檢察官孫立婷到庭執行職務。　
中　　華　　民　　國　　111 　年　　4 　　月　　25　　日
                  刑事第五庭  法　官　華澹寧
以上正本證明與原本無異。　　　　　　　　　
如不服本判決應於收受判決後20日內向本院提出上訴書狀，並應
敘述具體理由。其未敘述上訴理由者，應於上訴期間屆滿後20日
內向本院補提理由書(均須按他造當事人之人數附繕本)「切勿逕
送上級法院」。
中　　華　　民　　國　　111 　年　　4 　　月　　25　　日
                              書記官  吳羽君
附錄本案論罪科刑法條全文：
洗錢防制法第2條
本法所稱洗錢，指下列行為：
一、意圖掩飾或隱匿特定犯罪所得來源，或使他人逃避刑事追訴
    ，而移轉或變更特定犯罪所得。
二、掩飾或隱匿特定犯罪所得之本質、來源、去向、所在、所有
    權、處分權或其他權益者。
三、收受、持有或使用他人之特定犯罪所得。
洗錢防制法第14條第1項
有第二條各款所列洗錢行為者，處 7 年以下有期徒刑，併科新
臺幣 5 百萬元以下罰金。
刑法第339條第1項
意圖為自己或第三人不法之所有，以詐術使人將本人或第三人之
物交付者，處 5 年以下有期徒刑、拘役或科或併科 50 萬元以
下罰金。
刑法第30條
幫助他人實行犯罪行為者，為幫助犯。雖他人不知幫助之情者，
亦同。
幫助犯之處罰，得按正犯之刑減輕之。

（附件）
臺灣新竹地方檢察署檢察官起訴書
                                    110年度偵字第10168號
　　被　　　告　包育瑋　
上列被告因違反洗錢防制法等案件，業經偵查終結，認應提起公
訴，茲將犯罪事實及證據並所犯法條分敘如下：
　　　　犯罪事實
一、包育瑋可預見將金融機構存帳戶交付他人使用，可能遭詐騙集
    團使用為詐欺取財之犯罪工具，讓被詐騙人陷於錯誤而將款
    項匯入其所提供之金融帳戶，藉以掩飾犯行，逃避檢警人員追
    緝，竟仍基於幫助他人詐欺取財及違反洗錢防制法之不確定
    故意，以每本帳戶每月新臺幣（下同）3萬元之代價出租帳
    戶，於民國109年11月5日前某時許，將其所申辦之中華郵政
    股份有限公司帳號000-00000000000000號帳戶（下稱郵局帳
    戶）之存摺、提款卡及密碼當面交給林育愷（所涉詐欺部分
    ，業經臺灣新竹地方法院以110年度金訴字第346號判決處有
    期徒刑3月，緩刑2年），委由林育愷轉交予韓宇恩（所涉詐
    欺部分，另案偵辦中），容任他人使用其帳戶作為詐欺取財
    之工具。嗣該詐欺集團成員於109年11月5日10時8分許，假
    冒李婕玲姪子，撥打電話向李婕玲佯稱：朋友急需用錢云云
    ，致李婕玲陷於錯誤，於同日10時40分許，至臺中巿南區復
    興路2段136號合作金庫美村分行，臨櫃匯款15萬元至包育瑋
    上開郵局帳戶內，旋遭提領一空。嗣李婕玲發覺有異報警處
    理，始悉上情。
二、案經新竹巿警察局第三分局報告偵辦。
　　　　證據並所犯法條
一、證據清單及待證事實：
編號 證據名稱 待證事實 1 被告包育瑋於警詢及偵查中之供述 固坦承將其所申辦之上開郵局帳戶提供給同案被告韓宇恩之事實，惟矢口否認有何幫助詐欺之犯行，辯稱：當時同案被告韓宇恩需要金融帳戶來收受線上賭博網站之款項，就將伊沒在用的郵局帳戶無償借給同案被告韓宇恩，伊當時沒有多問云云。惟無法提出答辯內容之具體事證，且依被告前揭所辯，被告應知線上賭博為違法之行為，竟仍同意提供其個人帳戶供作為線上博弈金流進出之不法用途使用，顯見被告具有幫助詐欺及幫助洗錢之不確定故意甚明。 2 被害人李婕玲於警詢時之指述 證明被害人李婕玲遭詐騙而匯款之事實。 3 同案被告韓宇恩、另案被告林育愷之供述 1.證明同案被告韓宇恩係以出租帳戶為由向被告索取帳戶之事實。 2.證明被告係出租帳戶供線上博奕網站金流使用之事實。 3.證明上開郵局帳戶係由另案被告林育愷轉交予同案被告韓宇恩之事實。 4 被害人李婕玲提供之通訊軟體LINE對話紀錄、合作金庫商業銀行滙款申請書代收入傳票；被告上開郵局帳戶之客戶基本資料及客戶歷史交易清單 佐證被害人李婕玲遭詐騙而匯款至被告所有之國泰世華銀行帳戶後旋遭提領至空之事實。 5 內政部警政署反詐騙諮詢專線紀錄表、受理詐騙帳戶通報警示簡便格式表、受理各類案件紀錄表、受理案件證明單、金融機構聯防機制通報單 佐證被告幫助詐欺取財及幫助洗錢之事實。 
二、核被告所為，係犯刑法第30條第1項、第339條第1項之幫助
    詐欺取財及刑法第30條第1項、洗錢防制法第2條第2款而犯
    同法第14條第1項之幫助洗錢等罪嫌。被告以一提供帳戶之行
    為，同時涉犯上開2罪名，為想像競合犯，應依刑法第55條
    規定從一重之幫助洗錢罪處斷。
三、依刑事訴訟法第251條第1項提起公訴。
　　此　致
臺灣新竹地方法院
中　　華　　民　　國　 110　　年　　12　　月　　28　　日
　　　　　　　　　　　　　　　檢　察　官　沈郁智
本件證明與原本無異　　　　　　　　　　　　
中　　華　　民　　國　 111　　年　　 1　　月　　 6　　日
                              書  記  官